【裁判字號】    99,司財管,15
【裁判日期】    990302
【裁判案由】    指定遺產管理人
【裁判全文】
臺灣彰化地方法院民事裁定            99年度司財管字第15號
聲  請  人  內政部彰化老人養護中心
法定代理人  乙○○
代  理  人  甲○○
關  係  人  財政部國有財產局臺灣中區辦事處
法定代理人  廖蘇隆
上列聲請人聲請為被繼承人丙○○選任遺產管理人及對被繼承人
之繼承人為公示催告事件，本院裁定如下：
    主  文
選任財政部國有財產局臺灣中區辦事處為被繼承人丙○○之遺產
管理人。
准許對被繼承人丙○○之繼承人為公示催告。
被繼承人之繼承人，應自前項公示催告最後登載新聞紙之日起，
捌個月內承認繼承。上述期限屆滿而無繼承人承認繼承時，被繼
承人之遺產，於清償債權並交付遺贈物後，如有賸餘，即歸屬國
庫。
遺產管理人應於收受本裁定之日起柒日內，將本裁定登載於公報
、新聞紙或其他相類之傳播工具，並將登載證據檢送本院，逾期
視為撤回公示催告之聲請。
程序費用新臺幣壹仟元由被繼承人丙○○之遺產負擔。
    理  由
一、本件聲請意旨略以：被繼承人丙○○係聲請人（男，民國14
    年11月28日出生，身分證統一編號：Ｚ000000000號，生前籍
    設臺灣省彰化縣彰化市○○里○○鄰○○路1號）之院民，其
    於民國（下同）98年3月6日死亡，其繼承人有無不明，致聲
    請人依「內政部所屬社會福利機構公費院民死亡喪葬及遺留
    財物處理要點」墊付之喪葬費用無法請求返還，為保障權益
    ，爰依民法第1178條第2項向本院聲請選任遺產管理人，並
    准許對被繼承人之繼承人為公示催告，命其於一定期限內，
    承認繼承等語。
二、按：繼承開始時，繼承人之有無不明，而無親屬會議或親屬
    會議未於一個月內選定遺產管理人者，利害關係人得聲請法
    院選任遺產管理人，而法院應依公示催告程序，定六個月以
    上之期限，公告繼承人，命其於期限內承認繼承，此觀民法
    第1177條、1178條規定可知。
三、查：聲請人主張之事實，業據提出被繼承人丙○○之除戶戶
    籍謄本、死亡證明書影本、繼承系統表、遺產清冊、郵局存
    簿儲金簿影本、內政部彰化老人養護中心96年9月7日內彰護
    社字第0960002433號函影本各一份為證，經核無訛，堪信屬
    實，且與上開規定並無違誤，故聲請人選任遺產管理人及對
    被繼承人之繼承人為公示催告之聲請應予准許。
四、次查：本院審酌財政部國有財產局依國有財產法之規定綜理
    國有財產事務，而無人承認繼承之遺產清理完畢後，如有賸
    餘，依民法第1185條規定即應歸屬國庫而成為國有財產，衡
    情本案被繼承人扣除喪葬費用後尚遺有積極遺產新臺幣43,2
    35元無人繼承，有前揭郵政存簿儲金簿影本、內政部彰化老
    人養護中心98年度委託辦理故公費養護老人葬儀服務財物契
    約書影本及支出憑證各一份在卷可稽，是以被繼承人既無消
    極遺產大於積極遺產之情事，則國庫對其遺產即具有期待利
    益，考量管理遺產之地緣關係與便利性，故選任財政部國有
    財產局臺灣中區辦事處為被繼承人之遺產管理人。
五、依非訟事件法第157條，爰裁定如主文。
六、如對本裁定抗告，須於裁定送達後10日之不變期間內，向本
    院提出抗告狀，並繳納抗告費新臺幣1,000元。
中    華    民    國    99    年    3     月    2     日
                  家事法庭      司法事務官  康景翔

司法院資訊處製作；財團法人民間司法改革基金會備份。
